【裁判字號】    96,交聲,1640
【裁判日期】    970131
【裁判案由】    違反道路交通管理處罰條例聲明異議
【裁判全文】
臺灣士林地方法院交通事件裁定        96年度交聲字第1640號
原處分機關  臺北市交通事件裁決所
異  議  人
即受處分人  甲○○
上列異議人即受處分人因違反道路交通管理處罰條例案件，對於
臺北市交通事件裁決所於民國96年12月12日所為之處分（原處分
案號：北市裁二字第裁22-C00000000號），聲明異議，本院裁定
如下：
    主  文
異議駁回。
    理  由
一、異議意旨略以：異議人即受處分人甲○○於民國96年9 月9
    日18時12分許，騎乘車號8HU-571 號重型機車行經臺北縣中
    和市○○路、安樂路口時，遭執勤警察以其有「駕車行經有
    燈光號誌管制之交岔路口闖紅燈」之違規攔停製單舉發，惟
    該舉發通知單上欠缺主管之姓名及職章，並非合法之公文書
    ，對原處分有所不服，為此聲明異議云云。
二、原處分意旨略以：異議人於96年9 月9 日18時12分許，騎乘
    車號8HU-571 號重型機車行經臺北縣中和市○○路、安樂路
    口時，遇路口號誌燈顯示為紅燈，仍逕自左轉安樂路而去，
    為臺北縣政府警察局中和分局執勤警察發現，遂趨前予以攔
    停並依法製單舉發，經原處分機關臺北市交通事件裁決所認
    定違規事實，爰分別依道路交通管理處罰條例第53條第1 項
    、第63條第1 項第3 款，裁處異議人新臺幣一千八百元之罰
    鍰，並記違規點數三點。
三、經查：
  (一)按汽車駕駛人，行經有燈光號誌管制之交岔路口闖紅燈者，
    處新臺幣一千八百元以上五千四百元以下罰鍰，並記違規點
    數三點，道路交通管理處罰條例第53條第1 項、第63條第1
    項第3 款分別定有明文。
  (二)異議人於96年9 月9 日18時12分許，騎乘車號8HU-571 號重
    型機車行經臺北縣中和市○○路、安樂路口時，遇路口號誌
    燈顯示為紅燈，仍逕自左轉安樂路而去，為臺北縣政府警察
    局中和分局執勤警察發現，遂趨前予以攔停並依法製單舉發
    之事實，有臺北縣政府警察局北縣警交字第C00000000 號舉
    發違反道路交通管理事件通知單一紙在卷可稽，且經製單舉
    發之警察表示：該車沿景平路往新店方向行駛，於上述時地
    遇紅燈未停逕行左轉安樂路往永和，為本分局員警目睹攔停
    舉發違規屬實，有臺北縣政府警察局中和分局96年10月24日
    北縣警中申字第0960049785號函在卷可資佐證，且為異議人
    所不爭執，是異議人確有於上揭時地騎乘上揭車輛闖越紅燈
    之違規行為，堪以認定。
  (三)異議人雖以前揭情詞置辯，然按行政處分具有重大明顯之瑕
    疵者，無效，行政程序法第111 條第7 款定有明文。而所謂
    行政處分無效，係指行政處分具有一定之瑕疵而自始確定不
    發生效力之謂。至於行政處分無效之原因，我國行政程序法
    仿德國立法例，採取所謂「明顯重大理論」，亦即行政處分
    如有明顯而重大之瑕疵時，即構成無效。而此係考量行政處
    分為國家意志力之表現，與私人之法律行為略有不同，違法
    行政處分不應如民事之法律行為一律歸為無效，而是原則上
    有效，僅在重大明顯瑕疵之情形下，認定其為無效。此一行
    政法理論為了維護法安定性，國家本身所具有的公益性以及
    國家權威，傾向於減縮無效行政處分的範圍，使違法行政處
    分不致如違法的私法行為一般，罹於無效，而行政程序法第
    111 條乃將明顯重大瑕疵理論加以法定化（高雄高等行政法
    院94年度訴字第1061號判決參照）。又所謂「明顯」，係指
    事實不待調查即可認定；而所謂「重大」，則指瑕疵之存在
    已喪失其程序之正當性之謂也（大法官釋字第499 號解釋意
    旨參照）。是如行政處分之瑕疵倘未達到重大、明顯之程度
    ，一般人對其違法性的存在與否猶存懷疑，則基於維持法安
    定性之必要，則不令該處分無效。而交通警察製單舉發違反
    道路交通管理處罰條例所列之違規事實，係公務員基於職務
    上權力，依法就特定之具體事件所為具公法上效果之單方行
    政行為，本質上自屬行政處分。因而交通警察製單舉發異議
    人交通違規之行為是否無效，自應參酌上開「明顯重大瑕疵
    理論」而為判斷。而查本件舉發警察所開立之舉發違反道路
    交通管理事件通知單上雖欠缺舉發單位之「主管職名章」，
    惟舉發警察及舉發單位暨分隊長既均有蓋章於其上，應可認
    定該舉發行政處分之作成應無違誤，而上開疏漏尚不致使程
    序之正當性因而欠缺，自難認係屬重大明顯之瑕疵。
  (四)綜上所述，異議人之異議理由，應屬卸責之詞，委無可採。
    本件事證明確，異議人違規行為堪以認定。原處分機關認為
    異議人違規事實明確，爰分別依道路交通管理處罰條例第53
    條第1 項、第63條第1 項第3 款，裁處異議人新臺幣一千八
    百元之罰鍰，並記違規點數三點，核無違誤。本件異議為無
    理由，應予駁回。
四、據上論斷，應依道路交通案件處理辦法第19條，裁定如主文
    。
中    華    民    國    97    年    1     月    31    日
                  交通法庭法  官   周明鴻
以上正本證明與原本無異。
如不服本判決應於判決送達後10日內向本院提出上訴狀，其未敘
述上訴之理由者並得於提起上訴後20日內向本院補提理由書 (均
須按他造當事人之人數附繕本)。
                          書記官   丁梅芬
中    華    民    國    97    年    1     月    31    日


司法院資訊處製作；財團法人民間司法改革基金會備份。
